【裁判字號】    98,台上,1212
【裁判日期】    980709
【裁判案由】    租佃爭議
【裁判全文】
最高法院民事裁定            九十八年度台上字第一二一二號
上  訴  人  彰化縣政府
法定代理人  甲○○
訴訟代理人  吳榮昌律師
被 上訴 人  保證責任台中縣清水合作農場
法定代理人  乙○○
訴訟代理人  楊明山律師
上列當事人間租佃爭議事件，上訴人對於中華民國九十八年三月
二十五日台灣高等法院台中分院判決（九十八年度上字第二九號
），提起上訴，本院裁定如下：
    主  文
上訴駁回。
第三審訴訟費用由上訴人負擔。
    理  由
本件被上訴人保證責任台中縣清水合作農場與原審共同被上訴人
林陳美向台灣台中地方法院（下稱台中地院）起訴，先位聲明請
求確認林陳美就上訴人所有台中縣清水鎮○○段一三六九地號等
四筆、面積二千三百十六平方公尺之耕地（下稱系爭耕地）對上
訴人依耕地三七五減租條例所訂耕地租約之承租人權利存在；備
位聲明請求確認被上訴人就系爭耕地對上訴人依耕地三七五減租
條例所訂耕地租約之租賃關係存在。台中地院就先位聲明為林陳
美勝訴之判決。上訴人不服，提起上訴。原法院將台中地院判決
廢棄，改判駁回林陳美在第一審先位之訴，並就備位聲明為被上
訴人勝訴之判決後，上訴人對原法院第二審判決聲明不服，提起
第三審上訴。按對於財產權訴訟之第二審判決，如因上訴所得受
之利益，不逾新台幣（下同）一百萬元者，不得上訴。前二項所
定數額，司法院得因情勢需要，以命令減至五十萬元或增至一百
五十萬元。計算上訴利益，準用關於計算訴訟標的價額之規定。
民事訴訟法第四百六十六條第一、三、四項定有明文。而司法院
九一院台廳民一字第○三○七五號函已將民事訴訟法第四百六十
六條第一項所定上訴三審之利益額數提高為一百五十萬元，並於
民國九十一年二月八日起實施。又因租賃權涉訟，其租賃定有期
間者，以權利存續期間之租金總額為準，民事訴訟法第七十七條
之九亦定有明文。另計算上訴利益，應就上訴聲明範圍內之訴訟
標的，依起訴時之價額定之，非以上訴時之價額為準。且請求確
認耕地租佃關係存在之租佃爭議事件，屬財產權之訴訟。此項訴
訟事件依耕地三七五減租條例第二十六條第一項規定固免收裁判
費，惟得否上訴第三審，仍應受民事訴訟法第四百六十六條第一
項上訴利益數額規定之限制。本件租佃爭議事件係由林陳美與被
上訴人向台中地院起訴請求確認其就系爭耕地對上訴人依耕地三
七五減租條例所訂耕地租約之承租人權利或租賃關係存在，核屬
因租賃權涉訟。且依耕地三七五減租條例第五條之規定，其租賃
期間為六年，應繳租金共為二萬一千三百十八元，上訴利益未逾
一百五十萬元，不得上訴第三審。至於原法院於送達當事人之第
二審判決正本內，雖誤載得於收受判決送達後二十日內提出上訴
，惟參照本院三十二年抗字第二五五號判例，仍難因此認上訴人
得對該判決提起第三審上訴。又上訴人辯稱：本件因同時牽涉到
被上訴人得否依平均地權條例第六十三條請求給付因註銷租約所
衍生之市地重劃補償金問題，被上訴人所能獲得之利益將超過一
百五十萬元云云，並不足取。本件上訴人上訴之利益未逾一百五
十萬元，其提起第三審上訴，於法不合。
據上論結，本件上訴為不合法。依民事訴訟法第四百八十一條、
第四百四十四條第一項、第九十五條、第七十八條，裁定如主文
。
中    華    民    國  九十八  年    七    月    九    日
                      最高法院民事第七庭
                          審判長法官  劉  福  聲
                                法官  黃  義  豐
                                法官  袁  靜  文
                                法官  葉  勝  利
                                法官  高  孟  焄
      本件正本證明與原本無異
                                      書  記  官
中    華    民    國  九十八  年    七    月  二十二  日
                                                      v


司法院資訊處製作；財團法人民間司法改革基金會備份。
